【裁判字號】    97,交抗,317
【裁判日期】    971224
【裁判案由】    聲明異議
【裁判全文】
臺灣高等法院臺南分院交通事件裁定  九十七年度交抗字第三一七號
抗  告  人
即受處分人  甲○○
上列抗告人因違反道路交通管理處罰條例案件，不服臺灣臺南地
方法院，中華民國九十七年十月三十日所為裁定（九十七年交聲
字第五四八號），提起抗告，本院裁定如下：
    主    文
抗告駁回。
    理    由
一、抗告意旨略以：抗告人於舉發時間進入國道，係因在交流道
    下時經縣警局檢查哨放行之故，抗告人並非故意違規。從而
    ，在同一時間，匝道下與匝道口值勤分屬縣警察與國道警察
    ，而縣警察與國道警察值勤標準不一，令人難以心服，為此
    提起抗告云云。
二、按汽車行駛於高速公路、快速公路或設站管制之道路，不遵
    使用限制、禁止、行車管制及管理事項之管制規則而有進入
    或行駛禁止通行之路段者，處汽車駕駛人新臺幣三千元以上
    六千元以下罰鍰；道路交通管理處罰條例第三十三條第一項
    第十四款亦有明文。又為維護高速公路及快速公路交通安全
    與暢通，高速公路及快速公路管理機關或警察機關於必要時
    ，得發布命令，指定時段於高速公路及快速公路特定匝道或
    路段之車道、路肩，禁止、限制或開放車輛通行。前項禁止
    、限制或開放事項得包括車輛、乘載人數、裝載貨物。高速
    公路及快速公路交通管制規則第十九條第三項、第四項定有
    明文。
三、本件抗告人即受處分人甲○○，駕駛１４７８－ＵＫ號自用
    小貨車，於民國（下同）九十七年二月九日上午十時三十一
    分許，因九十七年春節連續假期國道交通疏導措施，實施高
    乘載管制，而由高乘載管制匝道進入國道，行經國道一號高
    速公路北上一七八．三公里處時，遭內政部警政署國道公路
    警察局第三警察隊泰安分隊員警以駕駛汽車進入禁止通行之
    路段為由製單舉發等情，有內政部警政署國道公路警察局九
    十七年二月九日公警局交字第Ｚ３Ａ０１０２５５號舉發違
    反道路交通管理事件通知單及交通部公路總局嘉義區監理所
    臺南監理站嘉監南字第裁７４－Ｚ３Ａ０１０２５５號違反
    道路交通管理事件裁決書附卷可稽。抗告人此部份違規事實
    ，洵堪認定。
四、抗告人抗告意旨：匝道下與匝道口值勤分屬縣警察與國道警
    察，而縣警察與國道警察值勤標準不一，致抗告人於管制時
    段誤闖禁制通行路段云云。惟依內政部警政署國道公路警察
    第三警察隊九十七年三月二十四日公警三交字第0970370660
    號函說明：「二、依高速公路及快速公路交通管制規則第十
    九條第三項規定：『為維護高速公路及快速公路交通安全與
    順暢，高速公路及快速公路管理機關於必要時，得發佈命令
    ，指定時段於高速公路及快速公路特定匝道或路段之車道、
    路肩，禁止、限制或開放車輛通行』；又依同條第四項明文
    規定：『禁止、限制或開放事項得包括車輛、承載人數、裝
    載貨物。』駕駛人行駛高速公路應遵循該規定，共同維護行
    車秩序與安全。另依內政部警政署九十四年一月二十日警署
    交字第0940010476號函規定。（一）市縣（市）警察局部分
    ：負責平面道路進入高速公路匝道口之管制。（二）國道公
    路警察局部分：１、負責高速公路主線與匝道匯流處重守與
    管制。２、負責系統交流道匝道分向處重守與管制。合先敘
    明。三、經查九十七年春節連續假期國道交通疏導措施，當
    日除發佈新聞實施高乘載管制時段外（七至十五時國道一號
    北上高雄端至內壢交流道），本隊於中港交流道匝道匯流主
    線處口亦設有實施高乘載管制。本案查據值勤員警稱：『渠
    等發現甲○○君駕駛１４７８－ＵＫ號自用小貨車，欲北上
    為限制通行之車輛，已違反上述規定。』依法擎單舉發於法
    並無不合，該車輛違規行為屬實，．．」（見原審卷第五頁
    正反面），則本件違規時段，因九十七年春節連續假期國道
    交通疏導措施，而實施高乘載管制，為抗告人所不爭執，則
    抗告人即應避免於高乘載時段制由匝道進入國道，詎抗告人
    猶未遵上開管制，於封閉車道時段由管制匝道進入國道，抗
    告人違規屬實。再按交通警察掣單舉發違反道路交通管理處
    罰條例所列之違規事實，本質上為行政處分，係公務員基於
    職務上之公權力，依法就特定之具體事件所為之具公法上效
    果之單方面行政行為，如無形式上顯然之瑕疵可指，基於公
    務員為公法上行為具有公信力之原則，該行政行為當可被推
    定為真正。若謂公務員一切行政行為均需預留證據以證其實
    ，則國家行政勢必窒礙難行，準此，刑事訴訟法就犯罪證據
    所列有關之規定與屬於行政秩序罰之交通違規裁罰本質不合
    之部分，自不在準用之列。本件舉發機關已清楚說明本案舉
    發過程，其證述情節信而有徵，而抗告人並未能舉證證明本
    件確有縣警察與國道警察值勤標準不一之情事，則執勤員警
    本其維護交通秩序、安全職責所為之舉發，自應受到合法、
    正確之推定。故本件抗告人於上揭時地駕駛汽車進入禁止通
    行之路段之違規事實，應堪認定。是抗告人辯稱指揮標準不
    一云云，應係卸責之詞，並非足採。
五、綜上所述，抗告人於前述時地，駕駛上開自用小貨車進入管
    制通行之國道一號高速公路北上一七八．三公里處之違規事
    實，既可認定。原審認原處分機關對於抗告人上開違規事實
    ，依道路交通管理處罰條例第三十三條第一項第十四款、第
    六十三條第一項第一款規定，裁罰抗告人新台幣三千元，並
    記違規點數一點，洵無違誤，依法裁定駁回抗告人聲明異議
    。本院經核原裁定認事用法，洵屬適法。抗告人提起抗告指
    稱原裁定不當，為無理由，應予駁回。舉發通知單上駕駛人
    雖記載為陳淑「瑛」，惟查其地址及身分證字號均與抗告人
    相同，且抗告人亦不否認當日是由其駕駛，故該姓名之記載
    應係誤載，嗣原處分機關於裁決書上既已更正，該等錯誤即
    不影響裁決之合法性及效力，併予指明。
六、據上論斷，應依道路交通案件處理辦法第二十六條，刑事訴
    訟法第四百十二條，裁定如主文。
中    華    民    國    97    年    12    月    24    日
                  刑事第一庭審判長法官  黃  崑  宗
                                  法官  王  明  宏
                                  法官  蔡  長  林
以上正本證明與原本無異。
不得再抗告。
                                書記官  李  培  薇
中    華    民    國    97    年    12    月    25    日


司法院資訊處製作；財團法人民間司法改革基金會備份。
